最高法院刑事判決　　　　　　　　　 111年度台上字第1404號
上　訴　人　沈志銘


上列上訴人因違反毒品危害防制條例等罪案件，不服臺灣高等法
院臺中分院中華民國110年11月23日第二審判決（110年度上訴字
第1831號，起訴案號：臺灣彰化地方檢察署 110年度偵字第1960
號），提起上訴，本院判決如下：
    主  文
上訴駁回。
    理  由
一、按刑事訴訟法第377 條規定，上訴於第三審法院，非以判決
    違背法令為理由，不得為之。是提起第三審上訴，應以原判
    決違背法令為理由，係屬法定要件，且必須依卷內訴訟資料
    為具體之指摘，並足據以辨認原判決已具備違背法令之形式
    者，始屬相當。本件原判決綜合全案證據資料，本於事實審
    法院之推理作用，認定上訴人沈志銘有如其犯罪事實欄一之
    ㈠即其附表編號1、3所示販賣第二級毒品甲基安非他命共 2
    次之犯行，因而維持第一審論上訴人以販賣第二級毒品共 2
    罪，於依毒品危害防制條例第17條第2 項關於偵審中自白減
    刑規定減輕其刑後，分別處如其附表編號1、3「主文」欄所
    示之刑，並分別諭知相關之沒收及追徵，復就其上開販賣第
    二級毒品共2罪所處徒刑，合併定其應執行之刑為有期徒刑5
    年10月之判決，而駁回上訴人在第二審之上訴，已詳述其所
    憑證據及認定之理由（上訴人於偵查中、第一審及原審審理
    時均坦承本件全部犯行不諱，並未提出否認犯罪之辯解）。
    核其所為之論斷，俱有卷內資料可資覆按，從形式上觀察，
    原判決關於上開2 罪部分並無足以影響判決結果之違法情形
    存在。
二、上訴人上訴意旨略以：伊雖有向陳正德及留振興分別收取現
    金及各別交付其等毒品甲基安非他命各1 小包之事實，然均
    係其2 人委託伊代為購買甲基安非他命時，適伊有購買自身
    所需毒品之需求，且留振興已表示委託伊所購買之毒品係供
    其罹患癌症之配偶止痛使用，伊始答應順便代其2 人購買甲
    基安非他命，並無販賣毒品營利之意圖，伊所為不該當販賣
    第二級毒品犯罪構成要件，應僅成立幫助施用第二級毒品罪
    。原審未查明上情，復未調查有無其他必要之補強證據，僅
    憑伊於偵查中惟恐遭羈押，而遭警員誘導所為不利於己之不
    實陳述，以及伊於審理期間因不諳法律而配合公設辯護人所
    為與實情不符之認罪陳述，遽認伊有本件被訴販賣甲基安非
    他命共2 次之犯行，顯有不當。且原審並未斟酌伊於偵查中
    已向警員供出本件毒品來源為陳錫卿，檢察官依此向法院聲
    請核發搜索票，雖經法院以檢附資料尚不足佐證陳錫卿涉有
    販毒罪嫌為由而駁回其聲請，惟此實乃陳錫卿事後遷居他處
    所致，顯見伊所述曾前往陳錫卿舊居向其購買甲基安非他命
    一情並非虛言，原判決未依毒品危害防制條例第17條第 1項
    關於供出毒品來源因而查獲應減輕或免除其刑之規定，對伊
    本件所犯販賣第二級毒品2 罪予以減免其刑，亦有未洽云云
    。
三、惟證據之取捨及事實之認定，均為事實審法院之職權，倘其
    採證認事並未違背證據法則，並已詳述其取捨證據及得心證
    之理由者，自不能任意指為違法而執為適法之第三審上訴理
    由。本件原判決依憑上訴人於偵查中、第一審及原審審理時
    均坦承有販賣甲基安非他命予陳正德及留振興各1 次，且不
    否認其販賣甲基安非他命可從中賺取部分毒品供自己施用等
    自白，佐以證人即購毒者陳正德、留振興及證人楊慧琪於警
    詢及偵訊時所為不利於上訴人之陳述，及原判決第 2頁第21
    至31行所載蒐證照片、監視器錄影影像、車輛查詢結果列表
    及行車軌跡、通訊監察書、通訊監察錄音譯文等相關資料，
    因認上訴人上開任意性自白與事實相符，而據以認定上訴人
    有本件被訴販賣第二級毒品共2 次之犯行，已詳述其所憑證
    據及認定之理由。對於上訴人雖主張其被警方查獲後已向警
    員供稱其本件甲基安非他命來源為陳錫卿，然檢察官及警方
    並未因其供述而查獲陳錫卿涉犯販賣毒品罪嫌，有臺灣彰化
    地方檢察署函文及彰化縣警察局鹿港分局警員職務報告書附
    卷可稽，因認上訴人本件販賣第二級毒品犯行並無毒品危害
    防制條例第17條第1 項供出毒品來源因而查獲減免其刑規定
    之適用，亦於理由內論敘說明甚詳（見原判決第4 頁第26行
    至第5頁第3行）。核其所為之論斷，俱有卷附資料可資佐證
    ，尚無違背經驗及論理法則之情形，且屬原審採證認事職權
    之適法行使，自不能任意指為違法。上訴人上訴意旨所云，
    無非置原判決上開明確論斷之說明於不顧，泛謂原審未調查
    其他補強證據，僅憑上訴人之自白，遽認其有本件被訴販賣
    第二級毒品共 2次之犯行，依上述說明，要非依據卷內資料
    執為指摘之適法第三審上訴理由。又被告自白之動機如何，
    與其自白是否出於任意性無關，縱其係為求取具保停止羈押
    或其他目的而自白，亦不能謂其自白並非出於任意性。本件
    上訴人於原審言詞辯論終結前，並未主張其於偵查中或法院
    審理時所為之自白究有如何非出於任意性或與事實不符之情
    形，於法律審之本院始翻異其先前所為之全部自白，改稱其
    並無販賣毒品營利之意圖，僅係幫助他人施用毒品而代為購
    買愷他命，或辯稱其於偵查中及事實審審理時所為之自白係
    為避免遭羈押或不諳法律而配合原審公設辯護人所為之不實
    自白，而據以指摘原判決採用其上述自白作為犯罪之證據為
    不當，依上述說明，同非合法之第三審上訴理由。綜上，本
    件上訴人上訴意旨所云，均非依據卷內資料具體指摘原判決
    究有如何違背法令之情形，徒執己見，就原審採證認事職權
    之適法行使，以及原判決已明確論斷說明之事項，任意爭辯
    ，顯不足據以辨認原判決此部分已具備違背法令之形式。揆
    之首揭說明，其對於原判決關於販賣第二級毒品共 2罪部分
    之上訴均為違背法律上之程式，應併予駁回。至上訴人關於
    原判決維持第一審判決論處其轉讓禁藥罪刑（即原判決附表
    編號2 所示）部分，其於刑事上訴聲明狀內並未敘明對此部
    分不服原判決之理由，顯未就此部分有一併提起上訴之意思
    ，且該部分與上訴人被訴販賣第二級毒品共2 次部分亦無不
    可分關係，依其向本院提起上訴而繫屬本院之前已於民國00
    0年0月00日生效施行之刑事訴訟法第348條第1項規定，此部
    分自不在本院審理範圍，附此敘明。
據上論結，應依刑事訴訟法第395 條前段，判決如主文。
中    華    民    國   111    年    3     月    10    日
                  刑事第一庭審判長法  官  郭  毓  洲  
                                  法  官  林  英  志  
                                  法  官  周  盈  文  
                                  法  官  蔡  憲  德  
                                  法  官  林  靜  芬  
本件正本證明與原本無異
                                  書記官
中    華    民    國   111    年    3     月    11    日